臺灣嘉義地方法院刑事判決　　　　　　　　　　　　　九十一年度訴字第一五二號
　　公　訴　人　臺灣嘉義地方法院檢察署檢察官
　　被　　　告　己○○
　　　　　　　　戊○○
右列被告等因妨害自由案件，經檢察官提起公訴（九十年度偵字第七三一九號），本
院判決如左：
    主  文
己○○共同以非法方法，剝奪人之行動自由，處有期徒刑陸月，如易科罰金，以參佰
元折算壹日。緩刑貳年。
戊○○共同以非法方法，剝奪人之行動自由，處有期徒刑陸月，如易科罰金，以參佰
元折算壹日。
    事  實
一、戊○○因其所經營位於嘉義縣鹿草鄉下麻村之養殖場，屢遭人竊取飼料達十五次
    之多，乃於深夜埋伏積極捕獲竊賊，以彌補其損失，嗣於民國九十年八月二十七
    日凌晨二時，有甲○○駕駛Ｙ七─二五九三號自小客車，從戊○○所有無人居住
    之魚場倉庫內，徒手竊取飼料十三包，得手後駕車欲離開，為戊○○在嘉義縣鹿
    草鄉下麻村慈雲宮前，將甲○○所駕駛自小客車攔下，甲○○為圖逃離，竟從車
    上取出柺杖鎖，戊○○不甘示弱，亦持木棍抵擋還擊，始將甲○○制服，己○○
    及綽號「阿男」不詳姓名年籍之成年男子，於同時亦受戊○○以行動電話通知而
    趕抵現場，詎戊○○為求彌補損失，竟與己○○及「阿男」共同基於剝奪行動自
    由之犯意聯絡，由己○○提供預備之空白本票一紙，迫使甲○○填寫發票人為甲○○、面額新臺幣（下同）一百二十萬元、發票日為九十年八月二十七日之本票
    一張為賠償金額，使甲○○行無義務之事，並撥打電話給甲○○之二姐丙○○，
    要求出面解決，非法留置甲○○於該地，而不解交司法警察機關，迄於同日凌晨
    四時許，經丙○○報警前往處理，始查獲上情。
二、案經被害人甲○○訴由警察局水上分局報告臺灣嘉義地方法院檢察署檢察官偵查
    起訴。
    理  由
一、訊據被告戊○○、己○○二人固不否認有留置甲○○之事實，惟否認有何妨害自
    由之犯行，被告戊○○辯稱：係告訴人甲○○要求不要報警並自願簽立本票賠償
    損失，而「阿男」應係村子裡路過的人，並無控制告訴人自由，自己才是受害者
    云云。己○○則辯稱：當天純粹係接獲戊○○電話至現場幫忙抓小偷，簽本票與
    報警都是戊○○的事云云。經查，右揭事實，業據告訴人甲○○於警訊、偵查及
    本院審理時指述綦詳，核與證人丙○○於警訊及偵審中證述之情節相符，並有告
    訴人簽發之面額一百二十萬元、發票日為九十年八月二十七日之本票影本一張附
    卷可佐。被告二人雖以前詞置辯，惟按現行犯不問何人，得逕行逮捕之，固為刑
    事訴訟法第八十八條第一項所規定。但逮捕現行犯，應即送交檢察官、司法警察
    官或司法警察，同法第九十二條第一項亦著有明文。若逮捕之後，不送官究辦，
    仍難免卻妨害自由之罪責，最高法院三十年上字第二三九三號判例要旨可資參照
    。此次被告戊○○被告訴人偷飼料共十三包一節，業據告訴人及被告戊○○陳明
    在卷，而該飼料每包市價約八百元，惟從八十九年十一月間起共失竊十四次共損
    失一百八十餘十餘萬元等情，亦據戊○○於警訊時供述明確，則本次飼料十三包
    價值共計約一萬餘元，若非被告等人強制告訴人留在現場，並經戊○○要求賠償
    前此曾被偷竊及此次所受之損失，由己○○提供空白本票，告訴人當不致簽發與
    查獲數量差距甚多之一百二十萬元面額之本票。參以現場處理警員丁○○、乙○○於本院所為證言，當時係經追問被告等人才告知告訴人偷飼料之事，有訊問筆
    錄在卷可參，則經證人丙○○報警，經警至現場處理當時被告二人並無報警之意
    。揆諸前揭判例意旨，被告二人於逮捕現行犯後未即時送交檢察官、司法警察官
    或司法警察處理，仍難免卻妨害自由之罪責。本件事證明確，被告二人犯行應依
    法論科。
二、按刑法第三百零二條之妨害自由罪，係妨害他人自由之概括的規定，故行為人具
    有一定目的，以非法方法剝奪人之行動自由者，除法律別有處罰較重之規定（例
    如略誘及擄人勒贖等罪），應適用各該規定處斷外，如以使人行無義務之事，或
    妨害人行使權利為目的，而其強暴脅迫復已達於剝奪人行動自由之程度，即祇成
    立本罪，不應再依同法第三百零四條論處，最高法院二十九年度上字第二三五九
    號判例意旨可資參照。是核被告己○○、戊○○所為，均係犯刑法第三百零二條
    第一項之以非法方法剝奪行動自由罪。被告二人與綽號「阿男」之不詳姓名年籍
    之成年男子就前揭犯行，有犯意聯絡及行為分擔，均為共同正犯。爰審酌被告二
    人為彌補失竊損失不循正當法律程序，其等犯罪之動機、目的，及剝奪甲○○行
    動自由之時間尚短、所生危害非鉅及犯罪後態度尚佳等一切情狀，分別量處如主
    文所示之刑，並依法諭知易科罰金之折算標準。末查被告己○○未曾受有期徒刑
    以上刑之宣告，有臺灣嘉義地方法院檢察署刑案資料查註紀錄表、臺灣高等法院
    被告全國前案紀錄表各一份在卷可參，此次因一時失慮，初罹刑典，經此之偵查
    審判，當知所警惕，信無再犯之虞，本院認為其所宣告之刑，以暫不執行為適當
    ，並予宣告緩刑二年，以啟自新。
據上論斷，應依刑事訴訟法第二百九十九條第一項前段，刑法第二十八條、第三百零
二條第一項、第四十一條第一項前段、第七十四條第一款，罰金罰鍰提高標準條例第
一條前段、第二條，判決如主文。
本案經檢察官陳美君到庭執行職務
中      華      民      國    九十一    年      八      月     十五     日
                                      臺灣嘉義地方法院刑事第三庭
                                          審判長法  官  沈 福 財
                                                法  官  許 兆 慶
    法  官  陳 端 宜
右正本證明與原本無異。
如不服本判決，應於判決送達後十日內，向本院提出上訴狀。
                                                書記官  尹 玉 琪
中      華      民      國    九十一    年      八      月     十五     日
附錄論罪科刑法條
刑法第三百零二條第一項
私行拘禁或以其他非法方法，剝奪人之行動自由者，處五年以下有期徒刑、拘役或三
百元以下罰金。
